【裁判字號】    94,訴,2560
【裁判日期】    950518
【裁判案由】    地價稅
【裁判全文】
臺北高等行政法院裁定
                                     94年度訴字第02560號
原      告  甲○○
被      告  臺北市稅捐稽徵處
代  表  人  乙○○（處長）
上列當事人間因地價稅事件，原告不服台北市政府中華民國94年
6月10日府訴字第09415444500號、94年6月23日府訴字第0941501
3900號訴願決定，提起行政訴訟。本院裁定如下︰
    主  文
原告之訴駁回。
訴訟費用由原告負擔。
    理  由
一、關於原告不服台北市政府94年6月10日府訴字第094154445
    00號訴願決定部分：
（一）按原告之訴有訴訟標的為確定判決或和解之效力所及者，
      行政法院應以裁定駁回之，行政訴訟法第107條第1項第9
      款定有明文。
（二）本件原告起訴意旨略以：台北市政府94年6月10日府訴字
      第09415444500號訴願決定係違法、違憲，請求撤銷訴願
      決定及原處分，申請退還溢收地價稅並按日計息云云。
（三）經查，原告前曾就其所有之坐落台北市○○區○○段4小
      段194、448、455之2地號3筆土地，71年至89年之地價稅
      ，向被告請求返還溢繳之地價稅1,239,683元、加徵利息
      及滯納金暨自繳稅日起至清償日止之利息，經被告否准後
      即提起訴願及行政訴訟，並經最高行政法院於91年7月18
      日以91年度判字第1269號判決駁回原告之訴確定在案。次
      查，原告就同一訴訟標的，向本院提起撤銷訴訟，亦經本
      院於92年5月2日以90年度訴字第5584號裁定，依行政訴訟
      法第107條第1項第9款之規定駁回其起訴。又查，原告復
      於91年1月2日撰具「訴願書」，再度為相同之請求，經台
      北市政府核認係對稅額不服，移請被告改依復查程序處理
      ；被告以91年8月13日北市稽法乙字第09163144300號復查
      決定不予受理；原告不服提起訴願，經台北市政府以92年
      3 月13日府訴字第09121423000號訴願決定撤銷該復查決
      定，由被告於收受決定書之次日起60日內另為處分；被告
      復以92年6月12日北市稽法甲字第09260798300號復查決定
      不受理。原告仍不服，再提起訴願，嗣經台北市政府92年
      10月1日府訴字第09221541300號訴願決定駁回，乃提起行
      政訴訟，經本院以94年3月24日92年度訴字第04537號裁定
      駁回，原告提起抗告，現仍繫屬最高行政法院，有各該復
      查、訴願決定及裁判書等附卷可稽。原告就同一事件，再
      事爭執請求，核係就確定判決效力所及之同一訴訟標的起
      訴，已違一事不再理原則，揆諸首開說明，其訴自屬不合
      法，應以裁定駁回之。
二、關於原告不服臺北市政府94年6月23日府訴字第09415013900
    號訴願決定部分：
（一）按提起行政訴訟法第4條第1項之撤銷訴訟，須人民因中央
      或地方機關之違法行政處分，認為損害其權利或法律上之
      利益，經依訴願法提起訴願而不服其決定者，始得向高等
      行政法院提起。而所謂行政處分，依行政程序法第92條第
      1項規定係指行政機關就公法上具體事件所為之決定或其
      他公權力措施而對外直接發生法律效果之單方行政行為而
      言。至行政機關所為單純事實之敘述（或事實通知）或理
      由之說明，或就法令所為之釋示，均非對人民之請求另有
      准駁，既不因該項敘述或說明而生何法律上之效果者，自
      非行政處分，人民即不得對之提起訴願或行政訴訟，改制
      前行政法院44年度判字第18號、62年度裁字第41號著有判
      例可資參照。
（二）經查，原告於94年3月18日檢具申請書，向被告請求撤銷
      其因欠繳所有台北市○○區○○段4小段194、448、455
      之2地號等土地88年地價稅款經該處移送法務部行政執行
      署臺北行政執行處行政執行乙案（移送案號為94年2月5日
      Ｚ000 00000000號），並就上開地號土地申請更正88年與
      各年度錯誤之地價稅及要求退還各年度超收稅額（含加計
      利息），經臺北市稅捐稽徵處以94年3月23日北市稽法甲
      字第094 60583500號函交所屬中正分處辦理，並經該分處
      以94年4月7日北市稽中正甲字第09460509100號函復原告
      略以：「主旨：臺端申請撤銷Ｚ00000000000移送案，並更
      正88年度及各年度地價稅退還超收稅額及加計利息乙案，
      復如說明‥‥說明：‥‥二、臺端所有本市○○區○○段
      4小段194、448、455之2地號等土地，因不服本分處核定
      課徵88年地價稅78,400元，申請復查，經臺北市稅捐稽徵
      處於89年1月26日以北市稽法乙字第8818347000號復查決
      定：『復查駁回』，本分處依稅捐稽徵法第38條第3項規
      定加計利息471元，重新填發補繳稅額繳款書通知臺端繳
      納。惟臺端對復查決定補徵之應納稅額，逾繳納期限，未
      繳納半數即提起訴願。依稅捐稽徵法第20條、第39條及財
      政部80年4月8日臺財稅字第790445422號函釋（如附影本
      ）規定，就應納稅額加徵滯納金11,760元【78,400元×15
      ％＝11,7 60元】並移送法務部行政執行署臺北行政執行
      處強制執行，並無不合。有關臺端因不服課徵88年地價稅
      事件，提起行政救濟，業經最高行政法院於92年9月5日以
      92年度裁字第1256號裁定：『抗告駁回』確定在案，併予
      敘明。三、另臺端主張本市○○區○○段4小段448、455
      之2地號等土地供公共通行，申請更正88年及溯及至76年
      度地價稅乙節，經查臺端前已申請，並提起行政救濟，業
      經最高行政法院於93年5 月7日以93年度裁字第516號裁定
      ：『上訴駁回』，請勿重複申請。」原告不服，提起訴願
      遭決定不受理，遂提起本件行政訴訟。
（三）本件原告起訴意旨略以：請被告詳列下列明細表：82年
      53,695元、83年58,590元、88年78,400元、89年26,137元
      、90年27,576元、91年27,576元及92年27,576元。比較上
      列各年度可知88年課稅額錯誤，應更正為26,137元，請撤
      銷確定之決定書，該稅額應為零，應予退還，並按日加計
      利息，另以違法錯誤稅額移送法務部執行應屬違法，應予
      撤銷云云。
（四）經查被告前開94年4月7日北市稽中正甲字第09460509100
      號函復有關原告申請撤銷移送執行所為之說明，究其內容
      乃單純之敘述，並未對原告之申請有所准駁，尚不對外發
      生准駁之法律上效果，即難謂其屬以發生、變更或消滅公
      法上法律效果為目的之行政處分性質。訴願決定以其性質
      僅係觀念通知，未發生具體之法律效果，非屬行政處分，
      以程序不合而予以不受理，揆諸首揭法條規定及判例意旨
      ，並無不合。至被告前揭函覆就有關原告申請更正台北市
      中正區○○段○○段448、455之2地號2筆土地，88年及溯
      及至76年度地價稅部分，僅說明前曾經申請並提起行政救
      濟，經最高行政法院93年5月7日93年度裁字第516號裁定
      駁回上訴，請勿重複申請云云，屬行政機關單純之事實陳
      述或理由說明，並非對人民所為直接發生法律效果之單方
      行政行為，非訴願法所稱之行政處分，亦無行政訴訟法第
      5條第1項應作為而不作為之情事。是訴願機關依訴願法第
      77條第8款規定，自程序上為不受理決定，尚無不合；是
      原告提起本件行政訴訟，揆諸首揭規定及判例意旨，即非
      合法，應予駁回。
三、依行政訴訟法第107條第1項第9款、第10款、第104條、民事
    訴訟法第95條、第78條，裁定如主文。
中    華    民    國    95    年    5    月    18    日
                  第六庭審判長法  官   黃清光
                              法  官   陳鴻斌
                              法  官   許瑞助
上為正本係照原本作成。
如不服本裁定，應於送達後10日內向本院提出抗告狀（須按他造
人數附繕本）。
中    華    民    國    95    年    5    月    18    日
                              書記官   吳芳靜


司法院資訊處製作；財團法人民間司法改革基金會備份。
